臺灣高等法院民事判決
111年度上字第946號
上  訴  人  廖美滿    
被 上訴 人  儒林園社區管理委員會

法定代理人  張國榮  
上列當事人間請求確認區分所有權人會議決議無效事件，上訴人
對於中華民國111年3月25日臺灣桃園地方法院110年度訴字第124
1號第一審判決提起上訴，本院於111年9月20日言詞辯論終結，
判決如下：
    主      文
原判決廢棄。
確認儒林園社區於民國110年2月21日區分所有權人會議所為之決
議無效。 
第一、二審訴訟費用，由被上訴人負擔。
    事實及理由
一、上訴人主張：伊為桃園市中壢區儒林園社區（下稱系爭社區
    ）之區分所有權人，被上訴人於民國110年2月21日召開之11
    0年度第1次區分所有權人會議（下稱系爭會議），係由無召
    集權之訴外人張國榮（下稱張國榮）召集，所為修改規約及
    選出新任管理委員等決議（下稱系爭決議）全部無效等情。
    爰依民事訴訟法第247條第1項規定，求為確認系爭決議無效
    之判決(原審為上訴人敗訴之判決，經其不服，提起上訴)。
    於本院之上訴聲明為：㈠原判決廢棄。㈡確認系爭決議無效。
二、被上訴人則以：系爭社區第一屆管理委員任期至110年1月18
    日屆滿後，系爭社區已無管理委員、管理負責人、管理委員
    會主任委員，張國榮於同年1月20日經系爭社區區分所有權
    人互推為區分所有權人會議召集人，並公告10日以上後，自
    有權召集系爭會議，所為系爭決議，均為有效等語，資為抗
    辯。
三、上訴人、張國榮為系爭社區之區分所有權人，張國榮於110
    年1月20日由10位區分所有權人推選為召集人，嗣於同年2月
    21日召開系爭會議等情，為兩造所不爭（見原審卷第4、31
    頁），並有卷附桃園市政府建築管理處110年11月24日桃建
    寓字第1100085104號函暨所附系爭社區推選召集人公告、區
    分所有權人名冊、系爭會議之開會通知公告及會議記錄可稽
    （見原審卷第13至14、77、84至89、93至96頁），堪信為真
    正。上訴人訴請確認系爭決議無效，為被上訴人所拒，並以
    前開情詞置辯。經查：
  ⒈除有公寓大廈管理條例（下稱管理條例）第28條規定建築完
    成後，由起造人以公寓大廈之管理負責人身分召集區分所有
    權人召開區分所有權人會議，成立管理委員會或推選管理負
    責人外，應由具區分所有權人身分之管理負責人、管理委員
    會主任委員或管理委員為召集人；無管理負責人或管理委員
    會，或無區分所有權人擔任管理負責人、主任委員或管理委
    員時，由區分所有權人互推1人為召集人；由區分所有權人
    互推1人為召集人，除規約另有規定者外，應有區分所有權
    人2人以上書面推選，經公告10日後生效。此觀該條例第25
    條第1項、第2項、第3項、同條例施行細則第7條規定即明。
    準此，召開區分所有權人會議應由具區分所有權人身分之管
    理負責人、管理委員會主任委員或管理委員為召集人；無管
    理負責人或管理委員會，或無區分所有權人擔任管理負責人
    、主任委員或管理委員時，始得由區分所有權人互推1人為
    召集人。區分所有權人會議如係由無召集權人所召集而召開
    ，即非合法有效之意思機關，自不能為有效之決議，所為之
    決議，自始無效。
　⒉區分所有權人會議之決議，除規約另有規定外，應有區分所
    有權人2/3以上及其區分所有權比例合計2/3以上出席，以出
    席人數3/4以上及其區分所有權比例占出席人數區分所有權3
    /4以上之同意行之。區分所有權人會議依前條規定未獲致決
    議、出席區分所有權人之人數或其區分所有權比例合計未達
    前條定額者，召集人得就同一議案重新召集會議；其開議除
    規約另有規定出席人數外，應有區分所有權人3人並1/5以上
    及其區分所有權比例合計1/5以上出席，以出席人數過半數
    及其區分所有權比例占出席人數區分所有權合計過半數之同
    意作成決議。前項決議之會議紀錄依第34條第1項規定送達
    各區分所有權人後，各區分所有權人得於7日內以書面表示
    反對意見。書面反對意見未超過全體區分所有權人及其區分
    所有權比例合計半數時，該決議視為成立。第1項會議主席
    應於會議決議成立後10日內以書面送達全體區分所有權人並
    公告之，管理條例第31條、第32條分別定有明文。職是，適
    用管理條例第32條規定召集會議所作成之決議，應於送達會
    議紀錄7日內，未有管理條例第32條所定一定比例之區分所
    有權人以書面表示反對意見時，該決議始視為成立。
　⒊系爭社區於109年1月5日召開109年度第1次區分所有權人會議
    ，原訂討論選任管理員及制訂社區規約等議案，因出席區分
    所有權人僅34人，未達全體區分所有權人數（即143人）之2
    /3以上即95人（計算式：143×2/3＝95，小數點以下四捨五入
    ），有系爭社區公告、開會通知、第1次區分所有權人會議
    記錄、出席人員名冊、出席委託書在卷可稽（見原審卷第18
    2至196頁），該次會議召集人即上訴人改訂於同年月19日召
    開同年度第2次區分所有權人會議，就相同議案重新召集會
    議討論，該次會議有區分所有權人3人並1/5以上及其區分所
    有權比例合計1/5以上出席，以出席人數過半數及其區分所
    有權比例占出席人數區分所有權合計過半數之同意作成決議
    ，並決議選任上訴人為管理委員之事實，有系爭社區公告、
    開會通知、第2次區分所有權人會議記錄、出席人員名冊、
    出席委託書在卷為憑（見原審卷第197至217頁），上開會議
    之會議紀錄於同年月20日送達系爭社區各區分所有權人並公
    告之乙情，亦有公告照片、Line截圖畫面、掛號費用請款明
    細可佐（見本院卷第55至73頁），又於送達會議紀錄後7日
    內即同年月28日，未有超過全體區分所有權人及其區分所有
    權比例合計半數之區分所有權人以書面表示反對意見，有系
    爭社區管理委員會重新召集區分所有權人會議反對意見統計
    表可證（見本院卷第53頁），則依管理條例第32條規定，該
    決議應於109年1月28日始視為成立，堪予認定。
　⒋依系爭社區規約第3條規定，管理委員之任期，為期一年，有
    卷附系爭社區規約可稽（見原審卷第224頁）。承上⒊所述，
    系爭社區109年度第2次區分所有權人會議乃於109年1月28日
    始得視為成立，則該次會議所為選任上訴人為第1屆管理委
    員之任期，應自109年1月28日起算一年，至110年1月27日始
    為屆滿。被上訴人主張上訴人之任期應自109年1月19日決議
    當時即起算一年，至110年1月18日即已屆滿，於法未合，並
    不可取。由上可知，系爭社區於110年1月20日時，上訴人擔
    任該社區第1屆管理委員之任期尚未屆滿，其仍為社區管理
    委員，亦即該社區並非處於無管理委員會，或無區分所有權
    人擔任主任委員或管理委員之情況，自無管理條例第25條第
    3項所定，得由區分所有權人互推1人為召集人之適用。則張
    國榮雖於110年1月20日經系爭社區區分所有權人互推為區分
    所有權人會議召集人，但與法所規定之要件不符，難認張國
    榮有召集系爭會議之權限。準此，系爭會議既係由無召集權
    人之張國榮所召集而召開，即非合法有效之意思機關，自不
    能為有效之決議，其所為之決議，自始無效。
四、從而，上訴人依民事訴訟法第247條第1項規定，訴請確認系
    爭決議無效，為有理由，應予准許。原審為上訴人敗訴之判
    決，於法自有未洽，上訴意旨指摘原判決不當，求予廢棄改
    判，為有理由。爰由本院將原判決廢棄，並改判如主文第2
    項所示。
五、本件事證已臻明確，兩造其餘之攻擊或防禦方法及所用之證
    據，經本院斟酌後，認為均不足以影響本判決之結果，爰不
    逐一論列，附此敘明。
六、據上論結，本件上訴為有理由，依民事訴訟法第450條、第7
    8條，判決如主文。　　
中　　華　　民　　國　　111 　年　　10　　月　　4 　　日
                  民事第八庭  
                        審判長法  官  邱育佩
                              法  官  湯千慧
                              法  官  譚德周
正本係照原本作成。
如不服本判決，應於收受送達後20日內向本院提出上訴書狀，其
未表明上訴理由者，應於提出上訴後20日內向本院補提理由書狀
（均須按他造當事人之人數附繕本）上訴時應提出委任律師或具
有律師資格之人之委任狀；委任有律師資格者，另應附具律師資
格證書及釋明委任人與受任人有民事訴訟法第466條之1第1項但
書或第2項所定關係之釋明文書影本。如委任律師提起上訴者，
應一併繳納上訴審裁判費。
中　　華　　民　　國　　111 　年　　10　　月　　4 　　日

    　　　　　　　　　　　　　書記官  林伶芳